臺灣臺中地方法院刑事判決
111年度易字第1992號
聲  請  人  臺灣臺中地方檢察署檢察官
被      告  蔡紹睿



上列被告因妨害自由案件，經檢察官聲請以簡易判決處刑（111
年度偵字第8124號），本院認不宜行簡易程序，改依通常程序審
理，判決如下：
    主    文
蔡紹睿犯恐嚇危害安全罪，處罰金新臺幣叁仟元，如易服勞役，
以新臺幣壹仟元折算壹日。
    犯罪事實
一、蔡紹睿因與陳鈺棠（原名：陳佑泉）有債務糾紛，竟基於恐
    嚇危害安全之犯意，於民國110年10月17日凌晨，前往臺中
    市○○區○○路000巷00弄00號陳鈺棠住處門口拋撒紙錢，隨即
    離去。嗣於同日上午7時許，陳鈺棠發現上情，因而心生畏
    懼，致生危害於安全。
二、案經臺中市政府警察局豐原分局報告臺灣臺中地方檢察署檢
    察官偵查起訴。
    理    由
一、證據能力部分：
　　本判決所引用下列被告蔡紹睿以外之人於審判外之陳述為證
    據方法之證據能力，經本院於審判期日予以提示及告以要旨
    ，檢察官及被告均未爭執證據能力，且迄言詞辯論終結前均
    未聲明異議，本院審酌該等證據作成或取得狀況，均無非法
    或不當取證之情事，亦無顯不可信情況，認為以之作為證據
    應屬適當，依刑事訴訟法第159 條之5 之規定，均具證據能
    力而得作為證據。至於不具供述性之非供述證據，並無傳聞
    法則之適用，該等證據既無證據證明係公務員違背法定程序
    所取得，復經本院踐行調查證據程序，且與本案具有關聯性
    ，亦均有證據能力。
二、認定犯罪事實之證據及理由：
　　上揭犯罪事實，業據被告於審理時坦承不諱，核與被害人陳
    鈺棠於警詢時及審理時指訴之情節相符，並有現場照片8張
    附卷可稽，被告之自白與事實相符，足以採信。至於本案案
    發時間，被告供稱：我是110年10月17日凌晨到被害人住處
    撒冥紙，當時在場沒有人等語（見易字卷第20頁），被害人
    則證稱：我是當日上午7時許發現住處前被灑冥紙，沒有親
    眼目睹等語（見易字卷第22頁），足見聲請簡易判決處刑書
    將被害人發現時間誤植為被告犯罪時間，爰更正如上，附此
    敘明。是本案事證明確，其犯行堪以認定。
三、論罪科刑之理由：
  ㈠核被告所為，係犯刑法第305條之恐嚇危害安全罪。
　㈡爰審酌被告縱與被害人有債務問題，仍應以理性平和處理，
    惟竟以前述方式恫嚇被害人，實不可取；惟犯後坦承犯行，
    被害人不願再追究被告責任，並提出撤回告訴狀為據（恐嚇
    罪非告訴乃論之罪，不生撤回告訴之效力），兼衡其犯罪之
    動機、手段、所生損害，及被告自陳為高中畢業之教育程度
    、從事人力派遣工作（見易字卷第26頁）等一切情狀，量處
    如主文所示之刑，並諭知易服勞役之折算標準。
四、不另為無罪諭知部分：
　㈠聲請簡易判決處刑意旨另以：被告於上揭時地，亦有將被害
    人栽種於戶外之盆栽搬到住處門口，以此強暴方式阻擋被害
    人之出入，而涉犯刑法第304條第1項之強制罪嫌等語。
  ㈡按犯罪事實應依證據認定之，無證據不得認定犯罪事實；不
    能證明被告犯罪或行為不罰者，應諭知無罪之判決，刑事訴
    訟法第154條第2項、第301條第1項分別定有明文。而按刑法
    第304條第1項之強制罪，其所謂「以強暴、脅迫使人行無義
    務之事，或妨害人行使權利」者，其施以強暴、脅迫之對象
    ，必須以「人」為要件，包括直接、間接對人施行強暴、脅
    迫之情形在內，然仍以被害人在現場為必要，如行為人為妨
    害他人行使權利之行為時，被害人並不在現場，自無從對人
    施以強暴、脅迫，既缺乏施以強暴、脅迫之手段，要與刑法
    第304條第1項之犯罪構成要件不符，此為最高法院向來之見
    解（最高法院108年度台上字第4184號判決意旨參照）。
  ㈢經查，被告於前揭時、地，以盆栽擋住被害人住處門口，並
    以麻繩將竹竿綁在被害人住處大門，而妨害被害人及其同住
    家人自由進出等情，已為被告所坦認，亦核與被害人於警詢
    時及審理時證述之情節大致相符，並有現場照片為憑，此情
    固堪認定，惟被告為該等行為時，無人在場，被害人也無親
    眼目睹而是事後發現等情，此經被告與被害人供、證述一致
    ，則依前開判決意旨，被告充其量僅係單純對物施以強制力
    ，被害人無從直接或間接感受被告有何對其實施強暴脅迫之
    手段，亦無從影響其當時之意思決定自由，自無從認為被告
    有對被害人（包括其同住家人）施以強暴、脅迫之手段，所
    為即與刑法第304條第1項之犯罪構成要件不符，不能以該罪
    相繩。
　㈣是依檢察官提出之證據及本院調查證據之結果，均不能使本
    院形成被告有罪之確信，此外，復查無其他證據足資證明被
    告有何檢察官所指之強制犯行，揆諸首揭說明，本應為被告
    此部分無罪之諭知，然因檢察官認此部分與上開有罪部分為
    想像競合犯之裁判上一罪關係，爰不另為無罪之諭知。
據上論斷，應依刑事訴訟法第452條、第299條第1項前段，刑法
第305條、第42條第3項，刑法施行法第1條之1第1項，判決如主
文。
本案經檢察官林俊杰聲請以簡易判決處刑，檢察官黃楷中到庭執
行職務。
中　　華　　民　　國　　111 　年　　11　　月　　28　　日
　　              刑事第六庭  法  官  廖慧娟
以上正本證明與原本無異。
如不服本判決應於收受送達後20日內向本院提出上訴書狀，並應
敘述具體理由；其未敘述上訴理由者，應於上訴期間屆滿後20日
內向本院補提理由書（均須按他造當事人之人數附繕本）「切勿
逕送上級法院」。
告訴人或被害人對於判決如有不服，具備理由請求檢察官上訴者
，其上訴期間之計算係以檢察官收受判決正本之日期為準。
                              書記官  資念婷
中　　華　　民　　國　　111 　年　　11　　月　　28　　日
附錄本案論罪科刑法條：
中華民國刑法第305條
以加害生命、身體、自由、名譽、財產之事恐嚇他人，致生危害
於安全者，處2年以下有期徒刑、拘役或9千元以下罰金。